【裁判字號】    98,聲,929
【裁判日期】    980916
【裁判案由】    返還提存物
【裁判全文】
臺灣桃園地方法院民事裁定               98年度聲字第929號
聲  請  人  國眾電腦股份有限公司
法定代理人  甲○○
相  對  人  乙○○○
            丙○○
上列當事人間聲請返還擔保金事件，本院裁定如下：
    主  文
本院九十四年度存字第一九三號提存事件林錫言、林君玲所提存
之擔保金新台幣壹佰參拾肆萬元，准予返還，並由聲請人代為受
領。
    理  由
一、本件聲請意旨略以：緣第三人林錫言及林君玲為請求損害賠
    償事件，前曾遵本院93年度裁全字第5661號假扣押裁定為相
    對人提供擔保金新台幣（下同）1,340,000 元後（本院94年
    度存字第193 號），聲請本院以94年度執全字第174 號假扣
    押強制執行事件對相對人之財產於4,000,000 元之範圍內為
    假扣押。聲請人為第三人之債權人，前揭假扣押裁定業經聲
    請人代位第三人聲請撤銷獲准（本院96年度全聲字第325 號
    ），並已撤回對相對人之假扣押強制執行。復聲請人代第三
    人林錫言及林君玲依法函知相對人，如其因前開假扣押受有
    損害應於文到20日內就該損害向第三人林錫言及林君玲等人
    所提存之擔保金行使權利，逾期即視為無損害或不行使權利
    。前開存證信函於民國97年3 月11日對相對人之戶籍所在地
    以雙掛號回郵為送達，惟今前開行使權利期限業已屆至，相
    對人殊未行使權利，為此，聲請人爰代位第三人林錫言及林
    君玲依民事訴訟法第104 條第1 項第3 款之規定聲請返還提
    存物，並提出本院94年度存字第193 號提存書1 份、93年度
    裁全字第5661號民事裁定1 份、96年度全聲字第325 號民事
    裁定暨確定證明書1 份、臺灣臺北地方法院96年度訴字第
    6240 號 民事判決暨確定證明書、存證信函（內湖郵局存證
    號碼第79 5號）暨回執各1 份（以上皆為影本）、第三人及
    相對人戶籍謄本各1 份為證。
二、按訴訟終結後，供擔保人聲請法院通知受擔保利益人於一定
    期間內行使權利並向法院為行使權利之證明而未證明者，法
    院應依供擔保人之聲請，以裁定命返還其提存物，民事訴訟
    法第104 條第1 項第3 款後段定有明文。又上開所謂「訴訟
    終結後」，宜從廣義解釋，包括撤銷假扣押、假處分裁定及
    其執行程序終結在內，最高法院90年度台抗字653 號裁定可
    資參照。另按債務人怠於行使其權利時，債權人因保全債權
    ，得以自己名義行使其權利，為民法第242 條前段所明定，
    此項代位權行使之範圍，就同法第243 條但書規定旨趣推之
    ，並不以保存行為為限，凡以權利之保存或實行為目的之一
    切審判上或審判外之行為，諸如假扣押、假處分、聲請強制
    執行、實行擔保權、催告、提起訴訟等，債權人皆得代位行
    使，最高法院69年台抗字第240 號判例意旨參照。
三、經查，聲請人主張之前揭事實，經本院依職權調閱94年度存
    字第193 號、94年度執全字第174 號、93年度裁全字第5661
    號、96年度全聲字第325 號等本院卷宗核閱屬實。又聲請人
    為原供擔保人即第三人林君玲、林錫言之債權人，業由聲請
    人提出臺灣臺北地方法院96年度訴字第6240號民事判決暨確
    定證明書為證，亦堪信實。相對人迄今並未行使權利之事實
    ，有本院民事記錄科查詢簡答表2 紙、98年7 月24日士林地
    方法院士院木民科字第0980312233號函1 紙在卷可憑，且本
    院另函請相對人就本件提存物返還之聲請表示意見，相對人
    亦未回復。從而，本件聲請人返還提存物之聲請，核與民事
    訴訟法第104 條第1 項第3 款規定相符，洵屬有據，應予准
    許。
四、依民事訴訟法第106 條準用第104 條第1 項第3 款，裁定如
    主文。
中    華    民    國    98    年    9     月    16    日
                  民事第一庭    法  官  郭俊德
如不服本裁定應於送達後10日內向本院提出抗告狀，並應繳納抗
告費新台幣1000元。
上列正本證明與原本無異。
中    華    民    國    98    年    9     月    17    日
                                書記官  吳瓊英


司法院資訊處製作；財團法人民間司法改革基金會備份。
